【裁判字號】    99,易,1154
【裁判日期】    991231
【裁判案由】    賭博
【裁判全文】
臺灣彰化地方法院刑事判決              99年度易字第1154號
公  訴  人  臺灣彰化地方法院檢察署檢察官
被      告  賴余壽美
上列被告因賭博案件，經檢察官提起公訴（99年度偵字第7987號
），本院判決如下：
    主  文
賴余壽美意圖營利，聚眾賭博，處有期徒刑肆月，如易科罰金，
以新臺幣壹仟元折算壹日。扣案之簽注單拾肆張、倍數表壹張、
彙整表壹本、六合彩手冊貳本均沒收。
    犯罪事實
一、賴余壽美意圖營利，基於供給賭博場所聚眾賭博之犯意，自
    民國98年7 月初起，提供其位於彰化縣大村鄉○○村○○路
    ○ 段6 巷22號之住處，作為公眾得出入之場所經營「香港六
    合彩」賭博，聚集不特定多數人簽選號碼賭博財物。其賭法
    乃由不特定之賭客向賴余壽美簽注，以每星期2 、4 之當期
    香港六合彩開獎6 組號碼為準，凡賭客簽中香港六合彩之兩
    個組合號碼（俗稱2 星）可得57倍之彩金，簽中3 個組合號
    碼（俗稱3 星）可得570 倍之彩金，未簽中則賭資全歸賴余
    壽美所有。賴余壽美即以此方式與賭客對賭財物而獲取不法
    利益。嗣於99年8 月21日16時許，經警前往上址搜索，扣得
    簽注單14張、倍數表1 張、彙整表1 本、六合彩手冊2 本、
    傳真機及計算機各1 台等物，始悉上情。
二、案經彰化縣警察局員林分局報告臺灣彰化地方法院檢察署檢
    察官偵查起訴。
    理  由
一、查本案全部卷證，公訴人、被告均不爭執其證據能力，本院
    復衡以該等供述及非供述證據作成時之情況，應為適當，是
    可認後述所引用證據之證據能力均無疑義，合先敘明。
二、訊據被告賴余壽美矢口否認前揭犯行，辯稱：其並未經營六
    合彩，伊只有跟別人簽賭，並未作組頭，簽注單上的號碼為
    其看電視看到號碼就隨便記下來的云云。惟查：
  (一)被告因涉嫌經營簽賭站，經取得本院核發之搜索票後，員警
    乃於99年8 月21日下午4 時50分許，前往被告經營、位於彰
    化縣大村鄉○○村○○路○ 段6 巷22號進行搜索，並扣得簽
    注單14張、倍數表1 張、彙整表1 本、六合彩手冊2 本、傳
    真機及計算機各1 台等情，此有本院核發之搜索票、彰化縣
    警察局員林分局搜索扣押筆錄、扣押物品目錄表、現場照片
    共6 張等件附卷可稽，而員警於執行搜索時之錄音，被告確
    有坦承之前有經營六合彩賭博與被人家倒怕了等語明確，有
    職務報告書、現場蒐證光碟片錄音譯文表在卷可佐，堪認被
    告確有經營六合彩賭博之事實無訛。
  (二)而依扣案之簽賭單觀之，有載明「貝斯特」及號碼字樣者（
    見警卷第13頁）、有以日曆紙記載「里長」、「15元」、「
    20元」不等之金額及號碼字樣者（見警卷第15頁）、另有記
    載「特」及號碼字樣者（見警卷第17頁）、亦有記載「菜頭
    」、「鳳梨」、「酪梨」、「小風」、「東山」、「Ａ」及
    號碼（見警卷第18頁）、亦有各種「尾」數之記載等字樣，
    顯與被告所稱看到號碼隨便紀錄之情節不符，足認被告確有
    於上址，經營俗稱二星、三星、特別號之六合彩賭博甚明。
    再者，比對被告裝設於上址之00-00000 00 號電話通聯記錄
    ，確實於99年8 月12日（星期四）、99 年8月14日（星期六
    ）之香港六合彩開獎日之傍晚至夜間，有頻繁及大量之通話
    進入，此經本院核閱上開電話之通聯調閱查詢單1 份無誤（
    見99年度聲搜字第1821號本院卷第10至12頁），倘若被告賴
    余壽美確實並無經營六合彩賭博，何以於香港六合彩開獎日
    之傍晚至夜間，均有大量通話湧入其所裝設之00-0000000號
    之電話？足見被告上開辯解無非卸責之詞，不足採信，本案
    事證明確，被告犯行堪以認定。
三、按刑事法若干犯罪行為態樣，本質上原具有反覆、延續實行
    之特徵，立法時既予特別歸類，定為犯罪構成要件之行為要
    素，則行為人基於概括之犯意，在密切接近之一定時、地持
    續實行之複次行為，倘依社會通念，於客觀上認為符合一個
    反覆、延續性之行為觀念者，於刑法評價上，即應僅成立一
    罪。學理上所稱「集合犯」之職業性、營業性或收集性等具
    有重複特質之犯罪均屬之，例如經營、從事業務、收集、販
    賣、製造、散布等行為概念者是（最高法院95年度臺上字第
    1079號判決要旨參照）。而經營俗稱六合彩簽賭之賭博，於
    每日或每週均有香港六合彩開獎之賭博決定輸贏，本質上乃
    具有反覆、延續性行為之特徵，於刑法評價上，應認係集合
    多數犯罪行為而成立之獨立犯罪型態之「集合犯」，為包括
    一罪，應僅成立一罪。另被告於當期香港六合彩開獎前多次
    接受簽賭之行為，均係當次意圖營利供給賭博場所、意圖營
    利聚眾賭博及在公眾得出入之場所賭博財物犯行之接續行為
    。
四、是核被告所為，係犯刑法第266 條第1 項前段之普通賭博罪
    、第268 條前段之意圖營利供給賭博場所罪及同條後段意圖
    營利聚眾賭博罪。被告所為之行為，各係基於單一之賭博、
    意圖營利提供賭博場所、意圖營利聚眾賭博之犯意，而反覆
    所為者，均係為實質上一罪。被告所犯上開圖利供給賭場、
    圖利聚眾賭博及普通賭博3 罪，係基於一個賭博犯意之決定
    ，達成其同一犯罪之各個舉動，應屬法律概念之一行為，其
    一行為同時觸犯上開3 罪名，為想像競合，應依刑法第55條
    規定，從一情節較重之意圖營利聚眾賭博罪處斷。爰審酌被
    告素行良好，然違法經營六合彩，助長社會賭博風氣，且被
    告犯後復飾詞卸責，足見其並無悔悟之心，暨其所經營之期
    間、規模等一切情狀，認檢察官求刑為適當，爰量處如主文
    所示之刑，並諭知易科罰金之折算標準，以資懲儆。扣案之
    簽注單14張，係被告賭博時當場所用之工具，應依刑法第
    266 條第2 項之規定宣告沒收；而扣案倍數表1 張、彙整表
    1 本、六合彩手冊2 本，則均為被告所有並供本件犯罪所用
    之物，爰依刑法第38條第1 項第2 款之規定，宣告沒收之；
    至傳真機及計算機各1 台，雖屬被告所有，但其否認有作為
    本件賭博使用，且查無其他證據可資認定被告有將上開計算
    機與傳真機作為賭博使用之情形，是此部分無從併予宣告沒
    收，附此敘明。
據上論斷，應依刑事訴訟法第299 條第1 項前段，刑法第266 條
第1 項前段、第2 項、第268 條、第55條、第41條第1 項前段、
第38條第1 項第2 款，刑法施行法第1 條之1 第1 項、第2 項前
段，判決如主文。
本案經檢察官賴志盛到庭執行職務。
中    華    民    國    99    年    12    月    31    日
                  刑事第五庭  法  官  王奕勛
以上正本證明與原本無異。
如不服本判決應於收受判決後10日內向本院提出上訴書狀，並應
敘述具體理由；其未敘述上訴理由者，應於上訴期間屆滿後20日
內向本院補提理由書（均須按他造當事人之人數附繕本）「切勿
逕送上級法院」。
中    華    民    國    99    年    12    月    31    日
                              書記官  戴國安
附錄本案論罪科刑法條全文：
中華民國刑法第266條
（普通賭博罪與沒收物）
在公共場所或公眾得出入之場所賭博財物者，處 1 千元以下罰
金。但以供人暫時娛樂之物為賭者，不在此限。
當場賭博之器具與在賭檯或兌換籌碼處之財物，不問屬於犯人與
否，沒收之。
中華民國刑法第268條
（圖利供給賭場或聚眾賭博罪）
意圖營利，供給賭博場所或聚眾賭博者，處 3 年以下有期徒刑
，得併科 3 千元以下罰金。

司法院資訊處製作；財團法人民間司法改革基金會備份。
